# 陈版主，急救，商誉的问题疑问

提问人：gfcyfaith 时间：2016-04-21 12:30:47
背景：a公司不存在商誉，b公司存在商誉，两者没关联 a公司溢价非同控制b公司80%股份，合并报表产生按份额的并购商誉，然后a又购买了剩余b的20%股份，算购买少数股东，然后b公司原来商誉发生全额减值，
问题：按照企业会计准则后一步购买不会产生商誉，在年末b公司产生商誉减值对a公司并购产生的商誉减值影响100%还是80%？如果像这样事件发生购买少数股东权益后，合并报表商誉是否调整？是总金额不变，比例调整吗？

回答人：chenyiwei
首先明确一点：在非同一控制下合并中，被购买方自身报表中原有的商誉和递延所得税资产／负债是不予以考虑的，而应根据购买日的存在状态重新计算，所以不需要单独考虑此处B原有的商誉是否发生减值的问题。 购买少数股权后，合并报表层面的商誉不调整，仍然是最初取得控制权时的股权比例对应的商誉金额。在资产减值准则中说明了资产减值测试中对这类情况的特殊处理方法。

提问人：胖狐狸 时间：2016-04-22 13:55:15
楼主，你这个例子有点意思哈。咱们就像陈版说的，不用去管B公司合并账面的商誉，只考虑A公司合并报表的额情况。如果说A公司一开始买了80%的B，然后确认了80%的B的商誉，之后又买了20%的B，此时其实A公司支付的对价如果公允的话，是包含20%的商誉在内的，只不过不能确认再商誉，差额全部都给挤到资本公积的借方余额了，所以说其实这20%部分的商誉是没确认在资产里面的，虽然A实实在在享有这个商誉，也花了钱，但是被“费用化”了（其实不是费用化哈，是计入资本公积不是损益，但可以这么类比理解）。在年末的时候，A公司合并报表一做测试，发现对B公司经营不善，完全不存在商誉了，此时A公司把商誉干掉的话，也只能干掉80%的部分了。不过可以设想如果是在IFRS下的报表按照完全商誉确认的方法来处理的话，就没有这个问题了。 还有你问的那个什么分开披露我觉得应该不行的，除非a当时收购b时，是分开两部分出价，对于b剔除c的给了一个收购价，然后对于c单独给了一个收购价，此时你分别做收购法是可以分开确认两个商誉出来的。但是实务中应该很罕见吧？如果你在做收购法的时候，确认的这个商誉是针对B集团整体作出的，没有分开确定收购价的话，是没办法分开确认商誉的。

回答人：chenyiwei
是这样。如果商誉要分拆，也是按照资产减值准则的规定，将商誉分摊到从其协同效应中受益的资产组或资产组组合，不一定是按不同的公司分拆。